【裁判字號】    90,台非,387
【裁判日期】    901123
【裁判案由】    詐欺
【裁判全文】
最高法院刑事判決                                  九十年度台非字第三八七號
    上訴人  最高法院檢察署檢察總長
    被  告  甲○○
右上訴人因被告詐欺案件，對於台灣台中地方法院中華民國九十年五月十一日第一審
確定判決（九十年度易緝字第一一一號，起訴案號：台灣台中地方法院檢察署八十五
年度偵字第九九八號），認為違法，提起非常上訴，本院判決如左：
    主  文
原判決關於違背法令之部分撤銷。
    理  由
本件非常上訴意旨稱：「一按判決適用法則不當者，為違背法令。又依法應於審判期
日調查之證據而未予調查者。其判決當然為違背法令，分別為刑事訴訟法第三百七十
八條、第三百七十九條第十款所明定。而證據雖已調查而其內容尚未明瞭者，即與未
經調查者無異，如遽行判決，仍屬應於審判期日調查之證據而未予調查，最高法院三
十一年上字第八七號著有判例。又依法應於審判期日調查之證據而未予調查，致適用
法令違誤而顯然於判決有影響者，該項確定判決即屬判決違背法令，應有刑事訴訟法
第四百四十七條第一項第一款規定之適用，亦有司法院大法官會議釋字第一八一號解
釋可資參照。又刑法第七十四條規定緩刑之宣告，須以未曾受有期徒刑以上刑之宣告
或前曾受有期徒刑以上刑之宣告，執行完畢或赦免後，五年以內未曾受有期徒刑以上
刑之宣告為要件。所謂受有期徒刑以上刑之宣告者，只須受刑之宣告確定為已足，至
是否執行，在所不問。因而前己受有期徒刑以上刑之宣告確定者，即不得於後案宣告
緩刑，復有最高法院五十四年台非字第一四八號判例可按。故被告前所犯案件曾否受
有期徒刑以上刑之宣告，乃本案得否宣告緩刑之前提要件，亦即得否適用刑法第七十
四條之基礎，自有調查之必要。二經查本案被告前於八十三年間，因違反動產擔保交
易法案件，經台灣台中地方法院判處有期徒刑肆月，如易科罰金，以佰元折算一日
，緩刑貳年確定，並於九十年四月二十八日起算緩刑，有台灣台中地方法院檢察署九
十年度執他字第四五一二號案卷附卷可稽。本件台中地方法院失察，再於九十年五月
十一日，以被告涉有詐欺罪嫌，判處有期徒刑月，緩刑貳年。揆諸首開說明，顯有
判決適用法則不當及應於審判期日調查之證據而未予調查之違法。三案經確定，爰依
刑事訴訟法第四百四十一條、第四百四十三條提起非常上訴，以資糾正」等語。
本院按：被告受二年以下有期徒刑、拘役或罰金之宣告，認以暫不執行為適當，而得
宣告緩刑者，以該被告前此未曾受有期徒刑以上刑之宣告，或前受有期徒刑以上刑之
宣告，執行完畢或赦免後，五年以內未曾受有期徒刑以上刑之宣告為要件，刑法第七
十四條定有明文；此所謂受有期徒刑以上刑之宣告者，係指凡在後案判決前已經另受
有期徒刑以上刑之宣告確定者，即不合於緩刑之條件，至於前之宣告刑已否執行，及
其犯罪時間之或前或後，在所不問，祇要前已受有期徒刑以上刑之宣告，即不得於後
案宣告緩刑。又刑事訴訟法第三百七十九條第十款所規定之「依本法應於審判期日調
查之證據，而未予調查」，如致適用法令違誤，而顯然於判決有影響者，該確定判決
即屬判決違背法令，應有同法第四百四十七條第一項第一款規定之適用，業經司法院
大法官會議釋字第一八一號解釋在案；倘非常上訴意旨指摘被告曾因犯罪受有期徒刑
以上刑之宣告，有其前科資料或案件可稽，依法不得予以宣告緩刑，確定判決竟予諭
知緩刑為違背法令時，因被告曾否受有期徒刑以上刑之宣告，乃得否適用刑法第七十
四條規定宣告緩刑之前提基礎事實，自具備其調查之必要性，而屬上開「應於審判期
日調查之證據」範疇，則不論上開前科資料及案卷是否存在於原確定判決事實審訴訟
案卷內而得考見，依刑事訴訟法第四百四十五條第二項準用同法第三百九十四條之規
定，非常上訴審均應就此依職權調查裁判之。本件被告甲○○於民國八十四年三月三
十日，因拒未繳付動產擔保交易附條件買賣自用小客車之分期付款並將之出賣，違反
動產交易法案件，經台灣台中地方法院於九十年三月二十七日以九十年度自緝字第八
一號判決論被告以動產擔保交易之債務人，意圖不法之利益，將標的物出賣，致生損
害於債權人罪，判處有期徒刑四月，如易科罰金以三百元折算一日，並諭知緩刑二年
，因未上訴第二審而於九十年四月二十八日確定，有該案卷可稽。嗣被告另因八十三
年間犯本件詐欺案件，經同院於九十年五月十一日以九十年度易緝字第一一一號判決
論被告以連續意圖為自己不法之所有，以詐術使人將本人之物交付罪，判處有期徒刑
三月，如易科罰金，以三百元折算一日，並諭知緩刑二年，亦因未上訴第二審，而於
同年六月三日確定。則原審於九十年五月十一日判決時，被告已受上揭九十年度自緝
字第八一號判決宣告有期徒刑四月，緩刑二年確定，本件犯罪時間雖在前，依法仍不
得宣告緩刑，原審對此已受有期徒刑之宣告確定而屬應於審判期日調查之證據，疏未
加以調查，誤認被告未曾受有期徒刑以上刑之宣告，致誤適用刑法第七十四條第一款
之規定，復併予宣告「緩刑二年」，自屬判決違背法令。案經確定，非常上訴意旨，
執以指摘，洵有理由，因原判決尚非不利於被告，應由本院僅將原判決關於宣告緩刑
違背法令之部分撤銷，以資糾正。
據上論結，應依刑事訴訟法第四百四十七條第一項第一款前段，判決如主文。
中      華      民      國     九十     年     十一     月    二十三    日
                              最高法院刑事第十一庭
                                  審判長法官  林  增  福
                                        法官  邵  燕  玲
                                        法官  吳  昆  仁
                                        法官  陳  世  雄
                                        法官  惠  光  霞
      右正本證明與原本無異
                                              書  記  官
中      華      民      國     九十     年     十二     月      三      日


司法院資訊處製作；財團法人民間司法改革基金會備份。
